【裁判字號】    94,苗簡,718
【裁判日期】    950630
【裁判案由】    給付票款
【裁判全文】
臺灣苗栗地方法院民事簡易判決         94年度苗簡字第718號
原      告  乙○○
訴訟代理人  程弘模律師
複代理人    甲○○
被      告  丙○○
上列當事人間請求給付票款事件，本院於民國95年6 月20日言詞
辯論終結，判決如下：
    主  文
被告應給付原告新臺幣貳拾萬元，及自民國九十四年十二月二日
起至清償日止，按週年利率百分之六計算之利息。
訴訟費用由被告負擔。
本判決得假執行。
    事實及理由
一、原告起訴主張：原告於民國92年12月18日與訴外人即被告之
    配偶江玉清簽訂聘任合約書1 份，約定自93年1 月1 日起至
    97 年12 月31日止，原告受聘於江玉清所開設之佛祐診所擔
    任負責醫師及實際看診工作，每月原告之薪資為新台幣（下
    同）30萬元，分紅為當月全部營收若超過100 萬元時，其超
    出部分之20％做為紅利（最低紅利，每月保障5 萬元）。詎
    於94年7 、8 月間，江玉清即短付原告薪資15萬元，嗣後又
    宣佈佛祐診所自94年11月4 日起停止營業。自佛祐診所停止
    營業日止，江玉清共積欠原告94年7 、8 月間短付之薪資15
    萬元、同年10月份之薪資15萬元與當月之最低紅利5 萬元，
    總計35萬元，另尚有佛祐診所與中央健康保險局（以下簡稱
    健保局）間之健保給付追扣款結算金額約173 萬餘元未結算
    。被告乃簽發發票日為94年11月30日、付款人為華南商業銀
    行苗栗分行、支票號碼NC0000000 號、票面金額為20萬元之
    支票（以下稱系爭支票）交予原告，以償還江玉清積欠原告
    之部分薪資及紅利。詎原告於94年12月2 日就系爭支票提示
    未獲付款，經向被告催討，被告均置之不理。為此，爰依票
    據法之法律關係，訴請被告給付票款及利息等語。並聲明如
    主文第1 項所示。
二、被告則辯稱：系爭支票係由伊配偶江玉清代為簽發，原告係
    伊夫妻所聘僱之醫生，因診所之前手即訴外人林俊雄醫師積
    欠健保局款項而簽發票據交予健保局以資清償，原告擔任診
    所負責醫師後，擔心林俊雄醫師先前交付健保局之票據未能
    兌現，故要求被告夫妻簽發票據作為保證。惟林俊雄醫師簽
    發之票據業經兌現，原告自應將系爭支票返還予被告等語。
    並聲明：原告之訴駁回。
三、法院之判斷：
（一）被告經合法通知，未於最後言詞辯論期日到場，核無民事
      訴訟法第386 條各款所列情形，爰依原告之聲請，由其一
      造辯論而為判決。
（二）原告與被告之配偶江玉清訂有聘任合約書，聘僱原告擔任
      佛祐診所之負責醫師及看診之工作，系爭支票係由被告簽
      發經由江玉清交付予原告，惟因被告存款不足而遭退票等
      情，為兩造所不爭執，並有原告提出之合約書、系爭支票
      及退票理由等件為證（見卷第41、42、44頁，促字卷第6
      頁），自堪信為真實。
（三）按票據乃文義證券及無因證券，故票據上之權利義務，悉
      依票上所載文義定之，與其基礎之原因關係各自獨立。票
      據上權利之行使，不以其原因關係存在為前提，從而執票
      人行使票據上權利時，就其基礎之原因關係確係有效存在
      ，並不負舉證責任。反之，若票據債務人以自己與執票人
      間所存抗辯之事由，對抗執票人，依票據法第13條規定意
      旨觀之，固非法所不許，惟應由票據債務人就該抗辯事由
      負舉證之責任（最高法院64年度台上字第1540號判例、92
      年度台簡上字第29號裁判意旨參照）。本件執票人即原告
      主張系爭支票之原因關係為給付薪資，發票人即被告抗辯
      系爭支票係為擔保訴外人林俊雄所交付予健保局之票據兌
      現而交付，則揆諸前揭裁判意旨，自應由被告就其抗辯事
      由先負舉證之責。如被告能舉證該事實，原告始須就其主
      張之原因關係為舉證。
（四）經查，被告雖曾到庭抗辯交付予原告之系爭支票係為擔保
      訴外人林俊雄所交付予健保局之票據兌現云云，惟嗣經本
      院二度於相當時期前合法通知被告到庭，其均未到場，亦
      迄未提出任何書證或人證供本院審酌以實其說，徒空言辯
      解，自無足採。又支票乃無因證券，支票債權人就其取得
      支票之原因並不負證明之責，已如前述，是本件被告既無
      法先舉證證明其抗辯事由存在，原告自無庸就其主張之票
      據原因關係存在負舉證之責。另原告主張基於本件聘任合
      約關係已另行對被告之配偶江玉清提起給付薪資等訴訟（
      本院95年度勞訴字第4 號），於該訴訟中江玉清所提之答
      辯狀已自認曾交付系爭支票以支付原告薪資等語，經本院
      調卷審閱結果，江玉清曾於該訴訟中具狀稱系爭支票交付
      予原告係作為履約之擔保等語，有江玉清95年5 月9 日之
      答辯狀附卷可佐（卷第66、67 頁）； 而本院95年度勞訴
      字第4 號給付薪資等事件，係原告基於本件聘任合約書所
      生之紛爭而提起，故江玉清所稱之履「約」之擔保，應指
      本件之聘任合約書無疑。觀之本件聘任合約書，主要約定
      應由江玉清履行者為每月應給付原告之薪資項目（包含分
      紅），故原告主張系爭支票係被告夫妻支付其薪資及紅利
      而交付乙節，核與江玉清答辯狀中自承之履約之擔保，應
      屬相符。再參以被告於本院審理時亦自承確有積欠原告薪
      資之事實在卷（卷第18、19頁），均堪認原告上開之主張
      為真實。
（五）按在票據上簽名者，依票上所載文義負責；發票人應照支
      票文義擔保支票之支付；執票人向支票債務人行使追索權
      時，得請求自為付款提示日起之利息，如無約定利率者，
      依年利6 釐計算；票據法第5 條第1 項、第126 條、第
      133 條分別定有明文。本件被告所簽發之系爭支票既經原
      告提示後退票，揆諸前揭規定，原告自得本於票據法律關
      係，請求被告給付票款20萬元，及自付款提示日起即94年
      12月2 日起至清償日止，按週年利率百分之6 計算之法定
      遲延利息。從而，原告之請求為有理由，應予准許。
四、本件事證已臻明確，兩造其餘攻擊防禦方法及舉證，核與判
    決結果無影響，爰不一一論述，附此敘明。
五、本件係本於票據有所請求而涉訟之簡易訴訟程序，本院為被
    告敗訴之判決，應依民事訴訟法第389 條第1 項第3 款規定
    ，依職權宣告假執行。至原告雖陳明願供擔保請准宣告假執
    行，僅係促使法院之職權發動，本院自毋庸就此另為准駁之
    諭知，併此陳明。
六、據上論結，本件原告之訴為有理由，依民事訴訟法第436 條
    第2 項、第385 條第1 項前段、第78條、第389 條第1 項第
    3 款，判決如主文。
中    華    民    國    95    年    6    月    30     日
              苗栗簡易庭法  官  黃怡玲
以上正本係照原本作成。
如對本判決上訴，須於判決送達後20日內向本院提出上訴狀。
                        書記官  劉依緹
中    華    民    國    95    年    6     月    30    日


司法院資訊處製作；財團法人民間司法改革基金會備份。
